臺灣嘉義地方法院刑事判決
109年度訴字第418號
公  訴  人  臺灣嘉義地方檢察署檢察官
被      告  黃俊豪



選任辯護人
即法扶律師  嚴庚辰律師
上列被告因違反毒品危害防制條例案件，經檢察官追加起訴（10
9年度偵字第5016號），本院判決如下：
    主  文
黃俊豪共同販賣第二級毒品，累犯，處有期徒刑參年捌月。
另案扣押之三星牌行動電話壹支沒收；未扣案之門號0000000000
號晶片卡壹張沒收，於全部或一部不能沒收或不宜執行沒收時，
追徵其價額。
    犯 罪 事 實
一、緣陳明宏於民國108年5月4日下午5時58分許前某時許，已對
    劉嘉洲提及其欲購買新臺幣(下同)2,000元的第二級毒品甲
    基安非他命，惟因劉嘉洲無暇前往陳明宏住處收取該價金，
    遂委託黃俊豪前去收取，黃俊豪應允後即前往陳明宏住處收
    取款項，並於108年5月4日下午5時58分許、同日下午6時許
    ，以0000000000行動電話門號與劉嘉洲聯繫過程中(通訊內
    容詳附表所示)，知悉陳明宏欲向劉嘉洲購買2,000元之甲基
    安非他命，但因陳明宏所持現金不夠，僅能先支付1,000元
    ，黃俊豪見聞及此，明知此為甲基安非他命交易，且已知甲
    基安非他命係屬毒品危害防制條例第2條所列第二級毒品，
    不得販賣，仍與劉嘉洲共同基於販賣第二級毒品甲基安非他
    命以營利之犯意聯絡，依劉嘉洲於電話中的指示向陳明宏收
    取販賣甲基安非他命價金，陳明宏因而將部分價金1,000元
    交給黃俊豪，黃俊豪再將前開1,000元交給劉嘉洲，剩餘1,0
    00元之價金則讓陳明宏賖欠，隨後劉嘉洲再將甲基安非他命
    若干交給黃俊豪，再由黃俊豪交給陳明宏而完成交易(劉嘉
    洲所涉部分，業經臺灣高等法院臺南分院以110年度上訴字
    第278號判決判處有期徒刑7年3月)。
二、案經嘉義縣警察局移送臺灣嘉義地方檢察署檢察官偵查起訴
    。
    理  由
一、證據能力之說明：
    本判決引為判斷基礎之供述證據，經當事人同意作為證據使
    用（本院卷2第239頁），本院於審理時逐一提示並告以要旨
    ，當事人與辯護人未於言詞辯論終結前聲明異議，本院審酌
    該等證據作成時情況，並無違法或不當取證，亦無顯不可信
    或證明力過低，而均認為適當，依刑事訴訟法第159條之5規
    定，具證據能力；另本判決引用之非供述證據，均依法定程
    序取得，經合法調查程序，與待證事實間復具相當關聯性，
    無不得為證據情形，依刑事訴訟法第158條之4反面解釋，均
    有證據能力。　
二、認定犯罪事實所憑之證據及理由：
　　訊據被告於本院審理時，固坦承受劉嘉洲之託前往陳明宏家
    中收取款項，並於與劉嘉洲聯繫過中得知此為陳明宏購毒之
    款項，但因陳明宏所持現金不夠，遂將部分價金1,000元交
    給被告，被告再將前開現金1,000元交給劉嘉洲，但辯稱：
    伊通話當天向陳明宏所收取之金錢，是之前陳明宏向劉嘉洲
    購買毒品的欠款，伊之後並沒有交付毒品給陳明宏云云，辯
    護人則以：劉嘉洲於本院交互詰問時已否認陳明宏於警詢及
    偵查中所證述之事實，且被告幫劉嘉洲向陳明宏收取1,000
    元，該1,000元是陳明宏向劉嘉洲購買毒品的欠款，且由附
    表所示譯文與陳明宏之證詞互相勾稽，完全不符，故無法證
    明陳明宏的證詞是可採的等語為被告辯護。惟查：
　㈠陳明宏於108年5月4日下午5時58分許前某時，已對劉嘉洲提
    及其欲向購買2,000元的第二級毒品甲基安非他命，惟因劉
    嘉洲無暇前往陳明宏住處收取該價金，遂委託被告前去收取
    ，被告應允後即前往陳明宏住處收取款項，並於108年5月4
    日下午5時58分許、同日下午6時許，以0000000000行動電話
    門號與劉嘉洲聯繫過程中(通訊內容詳附表所示)，知悉陳明
    宏欲向劉嘉洲購買2,000元之甲基安非他命，但因陳明宏所
    持現金不夠，僅能先支付1,000元，被告見聞及此，明知此
    為甲基安非他命交易，仍依劉嘉洲於電話中的指示向陳明宏
    收取販賣甲基安非他命價金，陳明宏因將部分價金1,000元
    交給黃俊豪，黃俊豪再將前開1,000元交給劉嘉洲，剩餘1,0
    00元之價金則讓陳明宏賖欠等情，業據被告於本院審理時坦
    白承認(見本院卷1第376至377頁，本院卷2第248至249頁)，
    核與證人陳明宏於偵查中結證：伊有向劉嘉洲購買2,000元
    的安非他命(應為甲基安非他命)，劉嘉洲叫被告過來向伊拿
    2,000元，但伊身上錢不夠，先給被告1,000元，因為伊之前
    就有跟劉嘉洲提過要買安非他命(應為甲基安非他命)，劉嘉
    洲才叫被告去找伊，後來伊欠的那1,000元也沒有再拿給被
    告或劉嘉洲等語相符(偵卷第47至48頁)，並有臺灣嘉義地方
    法院108年聲監字第136號通訊監察書(本院卷1第326至327頁
    )、本院勘驗通訊監察錄音光碟勘驗如附表所示通訊譯文(本
    院卷1第207至208頁)，且互核相符，此部分之事實，堪可認
    定。
　㈡又被告向證人陳明宏收取部分價金1,000元並交給劉嘉洲後，
    劉嘉洲有將甲基安非他命若干交給被告，再由被告交給陳明
    宏乙節，業據證人陳明宏於偵查中證稱：後來伊去被告那邊
    拿安非他命(應為甲基安非他命)，可能劉嘉洲把安非他命(
    應為甲基安非他命)拿給被告，寄放在被告那邊等語屬實，
    且對照附表編號2所示劉嘉洲(即代號B）在電話中對陳明宏(
    即代號C）說：你(陳明宏）就先拿給他(被告)，等一下叫他
    (被告)再叫他(被告)拿給你(陳明宏)就好了，不要在那邊拖
    拖拉拉等通訊內容可知，劉嘉洲於電話中已要求陳明宏將錢
    拿給被告，隨後劉嘉洲會叫被告把毒品交給陳明宏，此與證
    人陳明宏前開偵查中之證述情節相符。再參以劉嘉洲於另案
    上訴程序中已對本件係被告向陳明宏收取部分價金以及由被
    告交付毒品給陳明宏乙節，均坦白承認(見本院卷2第192、2
    15至219頁)，亦可佐證劉嘉洲與被告、陳明宏於附表編號2
    之對話後，被告有將甲基安非他命交付給陳明宏。至於證人
    劉嘉洲雖於本院審理時以證人身分證稱：從頭到尾被告都不
    知道這是什麼錢，事實上這是工錢等語(見本院卷1第359至3
    60頁)，然其此部部分之證述，不僅與附表所示通訊譯文不
    符，且與其另案上訴審之供述迥異，加上其於本院作證前，
    亦與被告、證人陳明宏有勾串之情形(詳後述)，是證人劉嘉
    洲前開於本院審理時之證述，難認可採。
　㈢由上述㈠、㈡可知，本件被告於附表所示之通話當日向陳明宏
    收取的款項，【並非劉嘉洲先前與陳明宏交易毒品的欠款】
    ，而是劉嘉洲與陳明宏先前已談妥當日欲交易毒品之金額，
    並於被告向陳明宏收取部分價金後，由劉嘉洲將前開交易之
    甲基安非他命若干交給黃俊豪，再由黃俊豪交給陳明宏而完
    成交易。故被告及辯護人前開所辯，均不可採。
　㈣另被告及辯護人雖均請求再次傳喚陳明宏到庭部分，就此，
    本院審酌證人陳明宏經本院拘提到院2次，另科罰鍰1次，經
    本院再次傳喚仍未到庭等情，有本院訊問筆錄、裁定書、本
    院送達證書及報到單在卷可證(見本院卷1第331至332、399
    至400頁，本院卷2第29至30、231、235頁)，可見證人屢屢
    未能遵期到庭作證，故被告聲請此證人到庭作證，顯屬難以
    調查。再參以證人陳明宏已於偵查中到庭證述，待證事實已
    臻明確，復與附表所示通訊譯文相符，已如前述，復考量被
    告於審理時亦供稱：劉嘉洲有載陳明宏過來找伊，3人一起
    講說要把本案說是「工錢」等語(見本院卷2第245至246頁)
    ，此與證人劉嘉洲於本院證述：譯文聽到的「2000拿起來」
    是「工錢」等語(見本院卷1第354頁)以及被告以證人身分在
    劉嘉洲案件作證時證稱：譯文內「2張」是「工錢」(見本院
    卷1第187頁)等情相符，可見被告供稱其與證人劉嘉洲、陳
    明宏先前已就本案有串證之情節，應非虛假，而證人陳明宏
    既經本院傳拘且科罰鍰後仍未到庭，並與被告接觸而其證詞
    恐受影響，當無再調查之必要。是依刑事訴訟法163條之2第
    2項第3款規定，本院認為被告及辯護人就此部分之聲請，應
    屬不必要。
　㈤營利意圖之認定部分，共犯劉嘉洲本案販賣毒品給陳明宏確
    實有營利之意圖，業經臺灣高等法院臺南分院以110年度上
    訴字第278號判決認定屬實(見本院卷2第45至50頁)，而被告
    於警詢中也坦承：伊幫劉嘉洲收錢，有時候劉嘉洲會請伊施
    用毒品；這次拿錢給劉嘉洲，劉嘉洲也有請伊施用等語(警
    卷第19頁)，可見共犯劉嘉洲提供施用之毒品作為被告協助
    收取價金之報酬，是被告就本案而言，其主觀上即有藉以牟
    取利益換得免費毒品供己施用之獲利意圖，因此，共犯劉嘉
    洲與被告間具有共同營利之意圖，堪以認定。
　㈥綜上所述，本案事證明確，被告前揭犯行堪可認定，自應依
    法論科。
三、論罪科刑：
  ㈠被告行為後，毒品危害防制條例第4條第2項規定於109年1月1
    5日經修正公布，並於同年7月15日生效施行，修正後同條例
    第4條第2項將法定刑自「無期徒刑或七年以上有期徒刑，得
    併科新臺幣一千萬元以下罰金」，提高為「無期徒刑或十年
    以上有期徒刑、得併科新臺幣一千五百萬元以下罰金」；經
    比較新舊法之結果，修正前規定較有利於被告，依刑法第2
    條第1項前段規定，應適用修正前毒品危害防制條例第4條第
    2項規定。
  ㈡甲基安非他命係屬毒品危害防制條例第2條第2項第2款所列之
    第二級毒品。是核被告所為，係犯修正前毒品危害防制條例
    第4條第2項販賣第二級毒品罪。販賣前持有甲基安非他命之
    低度行為，為販賣之高度行為所吸收，不另論罪。又被告與
    劉嘉洲就本案販賣第二級毒品犯行，互有犯意聯絡及行為分
    擔，應論以共同正犯。
　㈢刑之加重
　　被告前因公共危險案件，經本院以106年度嘉交簡字第1296
    號判決有期徒刑4月確定，於107年3月31日徒刑執行完畢，
    有臺灣高等法院被告前案紀錄表可憑，其於受有期徒刑之執
    行完畢後，5年以內故意再犯本件有期徒刑以上之罪，為累
    犯。本院審酌被告前因施用毒品，獲邀不起訴處分之寬典，
    又於公共危險案件罪刑執行完畢，未及2年再犯，且犯本案
    罪質更重之販賣第二級毒品罪，顯見其特別惡性及對刑罰反
    應力之薄弱，依司法院釋字第775號解釋意旨，除最重本刑
    為無期徒刑，依刑法第65條第1項，不得加重外，應依刑法
    第47條第1項加重其刑。
　㈣刑之減輕
  ⒈按毒品危害防制條例第17條第1項規定：「犯第4條至第8條、
    第10條或第11條之罪，供出毒品來源，因而查獲其他正犯或
    共犯者，減輕或免除其刑。」旨在鼓勵被告具體提供其毒品
    同夥或上游供應者，俾循線查緝，擴大打擊是類犯罪之績效
    ，以澈底剷除毒品之源頭或摧毀其集團，杜絕毒品氾濫。是
    祇須被告願意供出毒品來源之上手或同夥，因而查獲其他正
    犯或共犯者，即可邀減輕或免除其刑之寬典。經查，被告於
    警詢時供稱毒品來源為劉嘉洲，經嘉義縣警察局移送臺灣嘉
    義地方檢察署偵辦，對劉嘉洲提起公訴(即該署108年度偵字
    第9054號、109年度偵字第1157號、109年度偵緝字第31號起
    訴書附表編號5部分)，並經本院109年度訴字第371號、臺灣
    高等法院臺南分院110年度上訴字第278號判決判處罪刑等情
    ，有被告於108年6月19日、同年7月26日警詢中之供述、上
    開字號起訴書、嘉義縣警察局110年3月29日嘉縣警刑偵一字
    第1100015638號函附刑事移送書及上開字號判決在卷可查(
    見警卷第6、9至10頁，偵卷第51至52頁，本院卷1第391至39
    5頁，本院卷2第45至85頁)，是被告符合供出毒品來源因而
    查獲上游劉嘉洲之情形，應依毒品危害防制條例第17條第1
    項減輕其刑，並先加後減(法定刑無期徒刑部分則不予加重)
    ，又因被告於本案仍否認部分犯罪情節，未見悛悔，不依該
    條規定免除其刑(但法定刑得減輕至3分之2)。
  ⒉按毒品危害防制條例第17條第2項規定：「犯第4條至第8條之
    罪於偵查及審判中均自白者，減輕其刑。」此所謂「自白」
    ，係指對自己的犯罪事實全部或就犯罪構成要件為肯定供述
    之意。而毒品危害防制條例第4條之販賣毒品罪，係以被告
    主觀上具有「營利之意圖」，並在客觀上有「交付毒品」及
    「收取價金」之行為，為其主要構成要件事實)最高法院109
    年度台上字第2264號判決意旨參照)。經查，被告於警詢、
    偵查及本院均始終否認有本件「交付毒品給陳明宏」之主要
    構成要件(見警卷第11、19頁，偵卷第18-1頁)，並抗辯其所
    收取得款項是先前陳明宏積欠劉嘉洲購買毒品之款項等語(
    見本院卷2第244至245頁)，被告顯非對自己的犯罪事實全部
    或就犯罪構成要件之全部為肯定供述之意，自不符合毒品危
    害防制條例第17條第2項規定減輕其刑要件。
  ㈤爰以行為人之責任為基礎，依被告之陳述、戶籍資料及前案
    紀錄等，審酌被告前因施用毒品經觀察勒戒，已明知甲基安
    非他命具有成癮性，且為刑事法律所禁止持有及施用之物，
    卻無視法令，仍與劉嘉洲共同販賣甲基安非他命給陳明宏，
    不僅戕害他人身心健康，對於國家社會亦具有潛在危險性；
    復參以被告僅坦承部分犯罪情節，且於本院合法傳喚拒不到
    庭，拘提亦無所獲，而發布通緝，嗣經另案執行始能進行本
    案，惟其出監後經當庭諭知下次開庭時間，卻未遵期到庭，
    亦無法拘提到案，復經第二次通緝到案本案始得順利審理，
    足見其無接受裁判之意，犯後態度不佳；另考量被告本案所
    為分工之參與程度(為受指示之角色)；暨兼衡被告自述高工
    畢業之學歷，未婚，無子女，在押前與母親同住，父親已過
    世，職業為油漆工，先前曾罹患憂鬱症及恐慌症之家庭生活
    狀況等一切情狀，量處如主文所示之刑。
四、沒收之說明：
  ㈠未扣案之門號0000000000號晶片卡1張及另案(即本院108年度
    訴字第556號)扣押之三星牌行動電話1支，均係被告所有並
    供本案犯罪所用之物，此據被告供述明確（見本院卷2第244
    頁），皆應依毒品危害防制條例第19條第1項之規定宣告沒
    收，且就未扣案之門號0000000000號晶片卡1張部分，於全
    部或一部不能沒收或不宜執行沒收時，應依刑法第38條第4
    項之規定，追徵其價額。
　㈡至於證人陳明宏交給被告的毒品價金1,000元，業據被告供稱
    其已把該1,000元交給劉嘉洲等語明確(見本院卷2第241頁)
    ，是依現行實務見解已不採連帶沒收，改採應就各人實際分
    受所得之數沒收，故就此部分，自不得對被告為沒收之宣告
    。
據上論斷，應依刑事訴訟法第299條第1項前段，毒品危害防制條
例第4條第2項（修正前）、第17條第1項、第19條第1項，刑法第
2條第1項前段、刑法第11條、第28條、第47條第1項、第38條第4
項，判決如主文。
本案經檢察官吳咨泓追加起訴，檢察官林俊良到庭執行職務。
中　　華　　民　　國　　110 　年　　8 　　月　　19　　日
                  刑事第二庭    審判長法　官　林正雄
　　　　　　　　　                    法  官  黃美綾
　　　　　　　　　                    法  官  周欣怡
以上正本證明與原本無異。
如不服本判決應於收受判決後20日內向本院提出上訴書狀，並應
敘述具體理由；其未敘述上訴理由者，應於上訴期間屆滿後20日
內向本院補提理由書（均須按他造當事人之人數附繕本）「切勿
逕送上級法院」。
中　　華　　民　　國　　110 　年　　8 　　月　　19　　日
                        
　　　　　　　　　　　　　      　    書記官　賴心瑜
附錄本案論罪科刑法條全文：
修正前毒品危害防制條例第4條第2項
製造、運輸、販賣第一級毒品者，處死刑或無期徒刑；處無期徒
刑者，得併科新臺幣二千萬元以下罰金。
製造、運輸、販賣第二級毒品者，處無期徒刑或七年以上有期徒
刑，得併科新臺幣一千萬元以下罰金。
製造、運輸、販賣第三級毒品者，處七年以上有期徒刑，得併科
新臺幣七百萬元以下罰金。
製造、運輸、販賣第四級毒品者，處五年以上十二年以下有期徒
刑，得併科新臺幣三百萬元以下罰金。
製造、運輸、販賣專供製造或施用毒品之器具者，處一年以上七
年以下有期徒刑，得併科新臺幣一百萬元以下罰金。
前五項之未遂犯罰之。　
附表：
編號 通聯電話               通話起迄時間    通訊譯文  1                      0000000000(A被告黃俊豪)撥打0000000000(B證人劉嘉洲) 【A→B】 108年5月4日17時58分29秒至同日17時58分48秒             B：喂。  A：「明宏仔」在這裡啦。 B：你把2000拿起來啊。 A：喔，好啦。  2                                                                                        0000000000(A被告黃俊豪)撥打0000000000(B證人劉嘉洲) 【A→B】 108年5月4日18時00分27秒至同日18時01分31秒                                                                                                                                                                       B：喂，怎樣。  A：他說有事情要找你啦，就是那種啦。 B：你叫他晚一點啦，晚一點再找啦。 A：喔。 B：我在忙還一直打，吼。 A：沒有啦，他說他朋友那個是「2張」喔，他說他朋友那個是「2張」喔。 B：那他拿多少給你? A：1啦。 B：幹你娘機歪，你叫他拿2就對了。也是他帶責任的。 A：我不知道… B：你叫他聽啦。  A：等一下，來「明宏仔」。(另一名男子C即「明宏仔」說我還要跟他拿1張就對了) C：喂。 B：你就先拿給他，等一下叫他再叫他拿給你就好了，不要在那邊拖拖拉拉。 C：我是要再跟你拿1張內。 B：要晚一點好嗎?  C：晚一點?喔，好啦，好啦。那你要跟他講啊，我跟他講要是他不拿給我呢?